臺灣桃園地方法院民事裁定　　　　　110年度消債更字第250號
聲　請　人
即債務人　　陳盈潔　
代　理　人　許書瀚律師
上列聲請人因消費者債務清理事件聲請更生，本院裁定如下：
    主  文
聲請人即債務人陳盈潔自民國一一○年十月二十二日上午十時起
開始更生程序，並命司法事務官進行本件更生程序。
    理  由
一、債務人不能清償債務或有不能清償之虞者，得依消費者債務
    清理條例所定更生或清算程序，清理其債務；債務人無擔保
    或無優先權之本金及利息債務總額未逾新臺幣（下同）
    1,200 萬元者，於法院裁定開始清算程序或宣告破產前，得
    向法院聲請更生；法院開始更生程序之裁定，應載明其年、
    月、日、時，並即時發生效力，消費者債務清理條例（下稱
    消債條例）第3 條、第42條第1 項及第45條第1 項定有明文
    。又按債務人對於金融機構負債務者，在聲請更生或清算前
    ，應向最大債權金融機構請求協商債務清償方案，或向其住
    、居所地之法院或鄉、鎮、市、區調解委員會聲請債務清理
    之調解；協商或調解成立者，債務人不得聲請更生或清算。
    但因不可歸責於己之事由，致履行有困難者，不在此限，此
    見同條例第151 條第1 項、第7 項規定甚明。
二、本件聲請意旨略以：聲請人即債務人陳盈潔於民國110 年1
    、2 月短期在物流公司擔任檢貨員，每月薪資為3 萬1,680
    元，嗣即因懷孕而未工作，名下財產有人壽保險契約2 份，
    無擔保或無優先權之債務總額127 萬8,463 元，未逾1,200
    萬元，復未經法院裁定開始清算程序或宣告破產，雖於110
    年2 月5 日向本院聲請消費者債務清理之調解，因與最大債
    權銀行凱基商業銀行股份有限公司（下稱凱基銀行）意見不
    一致而調解不成立。聲請人每月薪資扣除必要生活費用及扶
    養父母、未成年子女2 人之費用後，無法清償上開債務，爰
    聲請更生等語。
三、經查：
（一）關於前置協商之要件：聲請人前於110 年2 月5 日向本院
      聲請消費者債務清理之調解，因與最大債權銀行凱基銀行
      意見不一致而調解不成立等情，有本院調解不成立證明書
      及財團法人金融聯合徵信中心查詢當事人綜合信用報告回
      覆書等件附卷可按（見本院110 年度司消債調字第78號卷
      〔下稱調解卷〕第12頁反面、第74頁），並經本院調取前
      開調解卷宗核閱屬實，堪可採認。
（二）關於聲請人之債務總額：聲請人雖陳報其無擔保或無優先
      權債務總額如前述，然依債權人陳報，實為297 萬9,430
      元（見調解卷第46至51、55至63、66、67頁），本院認應
      以該金額為其債務總額。
（三）關於聲請人之財產及收入：
    1.聲請人雖稱其名下財產有人壽保險契約2 份云云，並提出
      全國財產稅總歸戶財產查詢清單、南山人壽保險股份有限
      公司（下稱南山人壽）保險單、三商美邦人壽保險股份有
      限公司（下稱三商美邦人壽）保險費繳費明細等件為證（
      見調解卷第17、30、33、34頁），然經本院函詢，三商美
      邦人壽稱聲請人並無有效保單，南山人壽則陳報聲請人投
      保的是醫療健康保險（見本院卷第50、82、84頁），則聲
      請人名下並無可資抵償債務之財產。
    2.另聲請人提出本件聲請前2 年間即108 年12月至110 年1
      月間之收入，其於108 年12月至109 年12月27日間因在家
      照顧小孩而無收入，於109 年12月28日至110 年1 月31日
      間在物流公司擔任檢貨員之收入為2 萬1,377元，另於108
      年12月至110 年1 月間領取國民年金生育給付及三節禮金
      共計12萬1,844 元，又在109 年間領取紓困補助共計5 萬
      元等情，業據其提出108 年度綜合所得稅各類所得資料清
      單、薪資明細表、郵政存簿儲金簿為證，堪可採認（見調
      解卷第16、18、29頁）。聲請人提出本件聲請時，是在物
      流公司擔任檢貨員，過沒多久發現懷孕就沒有工作，直到
      本院裁定時，都還沒有回到工作崗位上，基於這樣的事實
      ，再參酌聲請人提出本件聲請前兩年的工作、收入狀況，
      本院認為應認定為聲請人沒有工作收入。
（四）關於聲請人之必要支出：
    1.債務人必要生活費用，以最近一年衛生福利部或直轄市政
      府所公告當地區每人每月最低生活費一點二倍定之。受扶
      養者之必要生活費用，準用第一項規定計算基準數額，並
      依債務人依法應負擔扶養義務之比例認定之。前二項情形
      ，債務人釋明更生期間無須負擔必要生活費用一部或全部
      者，於該範圍內，不受最低數額限制；債務人證明確有必
      要支出者，不受最高數額及應負擔比例之限制。消債條例
      第64條之2 定有明文。
    2.依其規定，桃園市於109 年間每人每月最低生活費為1 萬
      5,281 元，則聲請人提出本件聲請前2 年間每月必要生活
      費用，加計聲請人陳報之父母及未成年子女2 人之扶養費
      ，應以3 萬1,419 元計算為適當（計算式：15281 ×1.2
      ＋3000＋3000＋3356＋3726，小數點以下四捨五入）。
（五）結算：聲請人名下並無財產且入不敷出，顯已不能清償債
      務。
四、綜上所述，聲請人係消費者，不能清償債務，經消費者債務
    清理調解不成立，而查無依法應駁回更生聲請之事由，則本
    件聲請，應屬有據，爰裁定准許，並依消債條例第16條第1
    項規定，命司法事務官進行本件更生程序如主文。
五、本院裁定准許開始更生程序，尚不生免責效力，須聲請人於
    更生程序中與債權人協定更生方案，並持續履行，始能依消
    債條例第73條免責，附此敘明。
中    華    民    國    110   年    10    月    22    日
                  民事第二庭  法  官  孫健智
以上正本係照原本作成。
本裁定不得抗告。
本裁定業已於110年10月22日上午10時整公告。
中    華    民    國   110    年    10    月    22    日
                              書記官  鄧竹君